臺灣臺北地方法院民事簡易判決
111年度北簡字第9057號
原      告  簡秀如  


被      告  顧賢駿  
訴訟代理人  顧美麗  
上列當事人間因過失傷害案件，經原告提起刑事附帶民事訴訟請
求損害賠償事件（111年度交簡附民字第5號），由本院刑事庭以
裁定移送前來，於中華民國111年7月28日言詞辯論終結，本院判
決如下：
    主  文
被告應給付原告新臺幣229,150元，及自民國111年4月3日起至清
償日止，按週年利率百分之5計算之利息。
原告其餘之訴駁回。
本判決第1項得假執行。但被告如以新臺幣229,150元為原告預供
擔保後，得免為假執行。
    事實及理由要領
壹、程序事項：按訴狀送達後，原告不得將原訴變更或追加他訴
    。但擴張或減縮應受判決事項之聲明者，不在此限，民事訴
    訟法第255條第1項第3款定有明文。原告起訴原請求788,320
    元及法定遲延利息（本院111年度交簡附民字第5號卷第7、9
    頁，下稱附民卷），嗣於111年7月28日言詞辯論中捨棄其中
    ：三軍醫院松山分院就診費1,090元、診斷證明書費用400元
    ，因而減縮聲明為786,830元（788,320－1,090－400＝786,830
    元）（本院卷第153頁），核僅係減縮應受判決事項之聲明
    ，依民事訴訟法第255條第1項第3款規定，應予准許
貳、實體事項：
一、原告主張：被告於民國110年3月17日晚間7時30分許，駕駛
    車牌號碼0000-00號自用小客車，沿臺北市松山區東寧路由
    南往北方向行駛，行經該路段與八德路4段路ロ時，竟疏未注
    意，未觀察有無行人穿越，亦未暫停讓行人優先通行，即貿
    然左轉，適原告如沿臺北市松山區東寧路由南往北方向，步
    行在前開路ロ之行人穿越道上，被告駕駛之上開小客車碰撞
    原告（下稱系爭車禍），致原告受有右腳第一蹠骨基部骨折
    、右腳背挫傷、右腳踝挫傷、右手前臂擦挫傷等傷害（下稱
    系爭傷害）。依侵權行為法律關係，請求被告賠償①專人看
    護費108,000元、②親人北上搭高鐵來回費用3,860元、③松興
    堂中醫診所就診藥膏費用6,600元、④松興堂中醫診所診斷證
    明書200元、⑤李政洋身心診所就診費820元、⑥薪資損失165,
    000元、⑦復健費用2,350元、⑧精神慰撫金5萬元等語，並聲
    明：被告應給付原告786,830元及自起訴狀繕本送達翌日起
    至清償日止，按年息5％計算之利息。（本院卷第153頁、附
    民卷第7、9頁）。
二、被告則以：被告送原告至醫院急診，原告未有明顯流血及傷
    口，醫生在原告右腳面打上石膏，並無手術，嗣被告送原告
    返家，原告可自行走上5樓租屋處，當日急診診斷書醫囑也
    未有「宜休養及專人看護三個月」記載，可見傷勢並非嚴重
    。原告車禍後共就醫4次，最後一次110年5月7日原告提起告
    訴，事後請醫生補開「宜休養及專人看護三個月」，有待商
    榷。被告於系爭車禍後的多次探望、應原告要求採食物及物
    品、到原告居所倒垃圾、陪伴外出買護具、陪伴就醫服務，
    以及先賠償2萬元賠償金。原告獨自一人租屋在外，居家創
    業中，被告能提供原告居家的服務與勞務都使命必達，期原
    告早日康復，不解良性互動下原告卻無預警提告，徒留遺憾
    。就原告請求③松興堂中醫診所就診藥膏費用6,600元、④松
    興堂中醫診所診斷證明書200元、⑦復健費用2,350元部分為
    被告不爭執。另①專人看護費部分，因原告獨居，車禍當天
    原告已可自行從走上5樓租屋處，原告父母係北上與原告旅
    遊後返回高雄，系爭車禍後110年3、4月間被告數次至原告
    租屋處探望，未見其父母，且當時原告也可不借外力自行外
    出、騎機車外出辦事，也有請被告買洗澡防水腳套自行洗澡
    用，原告既沒住院臥床，也不用餵飯及協助如廁如浴，實無
    請看護之需要，亦無憑據。原告依情同意居家看護費8日，
    每日以原告請求1,200元計，以9,600元為洽當。至②親人北
    上搭高鐵來回費用部分，原告父母早在車禍發生之前即購入
    高鐵車票北上與原告旅遊，與系爭車禍無關。又⑤李政洋身
    心診所就診費部分，原告無法證明與系爭車禍有關。另⑥薪
    資損失部分，原告曾於調解時告知109年9月就離職了，職後
    無投保勞保，自離職後一直居家尋找機會。而原告提出之柏
    昂室內裝修設計有限公司（下稱設計公司）在職證明為110
    年1月1日至3月30日間，在職證明書筆跡全為原告所寫，原
    告應提出設計公司勞保證明及薪資入帳證明與請假單佐證，
    如無法提出證明，得以勞保最低薪資每月24,000元為宜。末
    以，⑧精神慰撫金依原告傷勢應以25,000元為適當等語置辯
    ，並聲明：原告之訴駁回。
三、經查，原告主張被告於110年3月17日晚間7時30分許，駕駛
    車牌號碼0000-00號自用小客車，沿臺北市松山區東寧路由
    南往北方向行駛，行經該路段與八德路4段路口時，本應注
    意汽車行近行人穿越道，遇有行人穿越時，無論有無交通指
    揮人員指揮或號誌指示，均應暫停讓行人先行通過，而依當
    時情形天候晴、夜間有照明、柏油路面乾燥、無缺陷、無障
    礙物、視距良好，並無不能注意之情事，竟疏未注意，未觀
    察有無行人穿越，亦未暫停讓行人優先通行，即貿然左轉，
    適原告沿臺北市松山區東寧路由南往北方向，步行在前開路
    口之行人穿越道上，被告駕駛之上開小客車碰撞原告（即系
    爭車禍），且其左前輪輾過原告之右腳掌，原告因此受有系
    爭傷害。及被告已經本院刑事庭以111年度交簡字第23號刑
    事簡易判決論以過失傷害罪，處拘役50日等情，有卷附上開
    刑事判決（附民卷第83-86頁）、原告所提出診斷證明書影
    本可參（附民卷第11-13頁），並經本院調閱刑事案卷（下
    稱系爭刑事卷）核閱無訛，堪認屬實。另查，參酌系爭刑事
    卷內附之道路交通事故調查資料，亦可知被告行經行人穿越
    道不依規定讓行人優先通行，而有道路交通管理處罰條例第
    86條第1項、刑法第284條前段之過失，至為明確。則原告依
    民法侵權行為之規定，請求被告就其受傷所致損害，負賠償
    責任，即屬有據。
四、按不法侵害他人之身體或健康者，對於被害人因此喪失或減
    少勞動能力或增加生活上之需要時，應負損害賠償責任；不
    法侵害他人之身體、健康、名譽、自由、信用、隱私、貞操
    ，或不法侵害其他人格法益而情節重大者，被害人雖非財產
    上之損害，亦得請求賠償相當之金額；損害賠償，除法律另
    有規定或契約另有訂定外，應以填補債權人所受損害及所失
    利益為限。民法第193條第1項、第195條第1項前段、第216
    條分別定有明文。是行為人不法侵害他人之身體、健康者，
    應賠償被害人因此減少收入、增加生活上需要而為支出，並
    就被害人之非財產上損害，以金錢賠償之。但以填補所受損
    害、所失利益，即回復原狀所必要為限。所謂增加生活上之
    需要，指被害以前並無此需要，因為被害以後，始有支付此
    費用之必要者而言。至法院於酌定慰撫金數額時，應斟酌加
    害人與被害人雙方之身分、資力與加害程度，及其他各種情
    形核定之（最高法院51年台上字第233號判決意旨參照）。
    原告主張本於侵權行為損害法律關係請求被告賠償之項目、
    金額是否有據，為被告所爭執。爰分論如下：
  ㈠醫療費用：
　　查原告主張其受有系爭傷害，共計支出③松興堂中醫診所就
    診藥膏費用6,600元、④松興堂中醫診所診斷證明書200元、⑦
    復健費用2,350元之事實，為被告所不爭執，堪信屬實。是
    原告請求被告賠償醫療費用9,150元（6,600＋200＋2,350＝9,1
    50），應屬有據。
  ㈡專人看護費：
　　按親屬間之看護，縱因出於親情而未支付該費用，然其所付
    出之勞力，顯非不能以金錢為評價，此種基於身分關係之恩
    惠，自不能加惠於加害人，而應比照一般僱用看護情形，認
    被害人受有相當看護費之損害，命加害人賠償，始符民法第
    193條第1 項所定「增加生活上需要」之意旨（最高法院95
    年度台上字第1041號判決意旨）。經查：原告所受系爭傷害
    經診斷為「右腳第一蹠骨基部骨折、右腳背挫傷、右腳踝挫
    傷、右手前臂擦挫傷」，治療經過及處置意見：「4.宜休養
    及專人看護三個月。」等情，有三軍總醫院松山分院附設民
    眾診療服務處診斷證明書在卷可稽（附民卷第11頁），故原
    告主張其因系爭傷害須由親人看護3個月期間乙情，堪認為
    可採。至原告主張每日看護費用數額以1,200元計算，衡情
    亦屬適當，且為被告所不爭執。揆諸前開說明，原告請求親
    人看護而受有108,000元看護費用支損害（計算式：1,200元
    ×90日＝108,000），即屬有據。
　㈢親人北上搭高鐵來回費用：
　　查，原告所提出高鐵車票乃於110年3月14日所購買，早於系
    爭車禍發生之日即同年月17日，此有系爭高鐵車票在卷可佐
    （附民卷第31頁），即難認原告主張親人為北上照顧原告系
    爭傷害而支出系爭高鐵車票之費用乙節為真，從而此部分之
    請求，依法即非可許。　
　㈣身心診所就診費：
　　原告主張因系爭車禍心理受創，因此須就診身心科醫師而支
    出醫療費用等語，並提出身心診所診斷證明書、藥品明細收
    據等件為佐（附民卷第15-27頁）。惟按損害賠償之債，以
    有損害之發生及不法有責任原因之事實，並二者之間，有相
    當因果關係為成立要件，是如醫療費用與加害行為間無因果
    關係，即不得為此請求。經查，依診斷證明書之記載，原告
    病名為創傷後壓力疾患、急性壓力反應，上開症狀係因110
    年5月初事情剛發生，第一個月初步診斷為急性壓力反應，
    第一個月後持續治療，診斷為創傷後壓力疾患等情，有診斷
    證明書在卷可佐（附民卷第15頁）。然系爭車禍係於110年3
    月中旬發生，顯非診斷證明書所記載引起上開病症之事件。
    故原告主張是否確為系爭車禍所導致影響，自無法認定，難
    認身心診所醫療費用之支出與系爭車禍間具備相當因果關係
    存在，原告請求被告賠償此部分費用支出，即無可採。
　㈤薪資損失：
　　⒈原告主張因系爭車禍宜休養3 個月一節，有前開診斷證明
      書為憑（附民卷第11頁）。又原告雖於系爭車禍休養期間
      並無工作，為原告所自承在卷（本院卷第152頁），並有
      財產所得調件明細表1份在卷可參（不可閱卷），惟原告
      於系爭車禍事故發生時為37歲，正值青壯之年，且於系爭
      車禍事故發生前，原告亦曾有固定之工作，有在職證明書
      可佐（附民卷第29頁），足見原告如未受系爭傷害，以其
      於系爭車禍發生前之智識、身體健康狀態及工作經驗，於
      通常情形仍有可能取得相當收入，自不得以原告於系爭車
      禍發生期間一時無固定薪資所得之工作，遽認原告未受有
      薪資損失，則被告抗辯原告未有工作，不得請求薪資損失
      云云，自非可採。
    ⒉另原告雖以在職證明書1份主張其每月薪資所得為55,000元
      （附民卷第29頁），惟本院審酌原告於系爭車禍發生前，
      依前開財產所得調件明細表所示確實並無工作薪資收入，
      是尚無從僅以在職證明書作為其無工作期間可能收入之基
      準；本院衡酌行政院核定之勞工基本工資110年間為24,00
      0元，為該院依國內經濟情況調查分析所認勞工最低生活
      保障，以此作為原告薪資資損失之計算基準，尚屬客觀合
      理，據此計算原告因系爭車禍致受有無法工作之薪資損失
      為72,000元（計算式：24,000×3＝72,000），原告逾此部
      分之請求，則屬無據。
　㈥精神慰撫金：
　　按不法侵害他人之人格權，被害人受有非財產上損害，請求
    加害人賠償相當金額之慰撫金時，法院對於慰撫金之量定，
    應斟酌實際加害情形、所造成之影響、被害人痛苦之程度、
    兩造之身分地位經濟情形及其他各種狀況，以核定相當之數
    額（最高法院47年台上字第1221號、51年台上字第223號民
    事判例意旨參照）。本院審酌兩造之教育程度、從事工作、
    薪資，暨原告受傷勢伴隨而生之精神痛苦等一切情狀，認原
    告請求之精神慰撫金以6萬元尚屬適當。逾此部分之請求則
    無理由，不應准許。
  ㈦合計原告得請求被告給付之金額為249,150元(9,150元＋108,0
    00元＋72,000元＋60,000元＝249,150元)。　
五、末查原告業於修養期間受領被告賠償之20,000元等情，為兩
    造所不爭執，是原告前揭得請求被告賠償之金額，經扣除已
    賠償20,000元後，原告得請求之金額為229,150元（計算式
    ：249,150元－20,000元＝229,150元）。　　
六、綜上，原告依侵權行為法律關係，請求被告給付原告229,15
    0元，及自起訴狀繕本送達之翌日即111年4月3日（附民卷第
    89頁）起至清償日止，按年息5％計算之利息為有理由，應予
    准許，逾此部分之請求，則無理由，應予駁回。
七、本判決原告勝訴部分係就民事訴訟法第427條訴訟適用簡易
    程序所為被告敗訴之判決，依同法第389條第1項第3款規定
    ，應依職權宣告假執行。本院並依同法第392條第2項規定，
    依職權宣告被告如預供擔保，得免為假執行。　　
八、本件事證已臻明確，兩造其餘攻擊防禦方法及證據，核與判
    決之結果，不生影響，爰不一一論列，併此敘明。　　
九、本件係由本院刑事庭移送之附帶民事訴訟，依刑事訴訟法第
    504條第2項之規定，免納裁判費，又兩造均無就本件支出其
    他訴訟費用，爰不另為訴訟費用負擔之諭知，併予敘明。
中　　華　　民　　國　　111 　年　　8 　　月　　18　　日
                  臺北簡易庭
                          法  官　黃莉莉
以上正本證明與原本無異。
如不服本判決，須以違背法令為理由，於判決送達後20日內向本
庭（臺北市○○區○○○路0段000巷0號）提出上訴狀。（須按
他造當事人之人數附繕本）。如委任律師提起上訴者，應一併繳
納上訴審裁判費。
中　　華　　民　　國　　111 　年　　8 　　月　　18　　日
　　　　　　　　　　　    書記官　黃慧怡